臺灣高等法院刑事裁定
110年度聲再字第387號
聲  請  人
即受處分人  簡玉菁



上列聲請人即受處分人因違反毒品危害防制條例案件，對於本院
110年度毒抗字第750號，中華民國110年5月6日確定裁定，聲請
重新審理，本院裁定如下：
    主  文
本件重新審理之聲請駁回。
    理  由
一、聲請意旨略以：聲請人即受處分人（下稱聲請人）經法院裁
    定應執行強制戒治處分在案。依毒品危害防制條例修正及民
    國109年11月18日最高法院刑事大法庭109年度台上大字第38
    26號裁定意旨，已變更適用觀察勒戒處遇之對象標準及頻率
    ，法務部經研議修正「有無繼續施用毒品傾向評估標準」，
    就評分項目前科紀錄表調整。茲依毒品危害防制條例第20條
    之1規定「因發現確實之新證據足認受觀察、勒戒或強制戒
    治處分之人，應不施以觀察、勒戒或強制戒治者」規定，提
    起重新審理。聲請人依修正後之「有無繼續施用毒品傾向評
    估標準」評估後，總分為61分，此一計分有誤，觀臺灣高等
    法院110年度毒抗字第750號裁定記載其「入所後家人是否訪
    視」一項評估結果為「無」而計入評分5分，但聲請人入勒
    戒所後，分別於110年3月7日、4月4日、4月22日兒子與同居
    人均有前往探視，此可調閱會客紀錄查明，是原裁定所據有
    無繼續施用毒品傾向評估之計算顯屬有誤。依應毒品危害防
    制條例第20條之1第1項第5款規定重新審理等語。
二、按觀察、勒戒及強制戒治之裁定確定後，有下列情形之一，
    認為應不施以觀察、勒戒或強制戒治者，受觀察、勒戒或強
    制戒治處分之人，或其法定代理人、配偶，或檢察官得以書
    狀敘述理由，聲請原裁定確定法院重新審理：一、適用法規
    顯有錯誤，並足以影響裁定之結果者；二、原裁定所憑之證
    物已證明為偽造或變造者；三、原裁定所憑之證言、鑑定或
    通譯已證明其為虛偽者；四、參與原裁定之法官，或參與聲
    請之檢察官，因該案件犯職務上之罪，已經證明者；五、因
    發現確實之新證據足認受觀察、勒戒或強制戒治處分之人，
    應不施以觀察、勒戒或強制戒治者；六、受觀察、勒戒或強
    制戒治處分之人，已證明其係被誣告者。聲請重新審理，應
    於裁定確定後30日內提起；但聲請之事由，知悉在後者，自
    知悉之日起算，毒品危害防制條例第20條之1第1項、第2項
    定有明文。次按毒品危害防制條例第20條之1重新審理之規
    定，乃刑事訴訟法再審程序之特別規定，是以有關聲請重新
    審理之程序，應優先適用毒品危害防制條例規定，若毒品危
    害防制條例未有特別規定時，則應回歸刑事訴訟法再審規定
    之適用。又刑事訴訟法第420條第1項第6款原規定：「因發
    現確實之新證據，足認受有罪判決之人應受無罪、免訴、免
    刑或輕於原判決所認罪名之判決者」，作為得聲請再審原因
    之一項類型，司法實務上認為該證據，必須兼具新穎性（又
    稱新規性或嶄新性）及明確性（又稱確實性）二種要件，始
    克相當。申言之，各項新、舊證據綜合判斷結果，不以獲致
    原確定判決所認定之犯罪事實，應是不存在或較輕微之確實
    心證為必要，而僅以基於合理、正當之理由，懷疑原已確認
    之犯罪事實並不實在，可能影響判決之結果或本旨為已足。
    縱然如此，不必至鐵定翻案、毫無疑問之程度；但反面言之
    ，倘無法產生合理懷疑，不足以動搖原確定判決所認定之事
    實者，仍非法之所許。至於事證是否符合明確性之法定要件
    ，其認定當受客觀存在之經驗法則、論理法則所支配（最高
    法院104年度台抗字第125號裁定意旨參照）。又毒品危害防
    制條例第20條之1第1項第5款聲請重新審理規定，雖然未配
    合刑事訴訟法再審規定予以修正，且其中「發現確實之新證
    據」之法文和上揭新事證之規範文字略有不同，但涵義其實
    無異，應為相同解釋；從而，聲請人依憑其片面、主觀所主
    張之證據，無論新、舊、單獨或結合其他卷存證據觀察，綜
    合判斷之評價結果，如客觀上尚難認為足以動搖第二審確定
    判決所認定之事實者，同無准許重新審理之餘地。
三、經查：
  ㈠按於司法實務運作上，就所受理當事人或其相關人員的請求
    、聲明或聲請案，概不受其所用詞文拘束，亦即仍應尋繹其
    意涵，探求真意，而後依法律規定適切處理（最高法院105
    年度台抗字第408號裁定意旨參照）。本件聲請人雖提出刑
    事重新審理狀表明係就原審法院110年度毒聲字第350號裁定
    （下稱原審裁定）聲請重新審理，但此聲請狀所附原審法院
    於110年7月16日之110年度毒聲重字第40號裁定已經載明：
    「本院110年度毒抗字第750號裁定方屬確定裁定，應向本院
    聲請重新審理」之旨，聲請人旋於110年7月29日向本院提起
    本件重新審理之聲請，揆諸前揭說明，核其真意，應係認本
    院110年度毒抗字第750號裁定（下稱原確定裁定）聲請重新
    審理，合先敘明。而原確定裁定於110年5月26日即已送達於
    聲請人收受，聲請人遲於110年7月29日始由法務部○○○○○○○○
    ○轉向本院提出本件聲請重新審理案，且其乃以評估標準紀
    錄表及說明手冊經修正為由聲請重新審理，應於知悉該事由
    之日起30日內為之，而聲請人於110年5月28日就原確定裁定
    向本院聲明異議並表明「聲請再審」時，即已上開事由為憑
    。從而，聲請人至遲於110年5月28日起已知悉該事由，卻遲
    於110年7月29日方提出本案聲請，顯已逾毒品危害防制條例
    第20條之1第2項之法定期間，應予駁回。
　㈡再者，縱認聲請人於原確定裁定確定後30日內之110年5月28
    日即向本院就原確定裁定聲明異議，並表明「聲請再審」時
    之真意（即本院110年度聲字第2381號聲明異議案件），乃
    係認本案具有「再審」事由，請求重新審酌原確定裁定之適
    法性，顯是請求依毒品危害防制條例第20條之1第1項規定就
    原確定裁定聲請重新審理之意旨，而寬認本件重新審理之法
    定期間。然本案聲請人因施用第一級、第二級毒品犯行，前
    經原審法院於109年12月23日以109年度毒聲字第261號裁定
    送法務部○○○○○○○○○○附設勒戒處所執行觀察、勒戒，於執行
    觀察、勒戒期間，經該所依據法務部於110年3月26日修正後
    之評估標準重新評定之結果，合計總分為61分（靜態因子57
    分，動態因子4分），是依上開評估標準，聲請人總分已達6
    0分（含）以上，而應評定為「有繼續施用毒品傾向」，此
    有上開刑事裁定及法務部○○○○○○○○○○110年4月1日北女所衛
    字第11061001650號函所出具「有無繼續施用毒品傾向證明
    書」、「有無繼續施用毒品傾向評估標準紀錄表」可憑。聲
    請人雖質以：原確定裁定所示社會穩定度（含工作、家庭）
    中「入所後家人是否訪視」項中，其入勒戒所後，家人曾數
    次探視，評估之計算顯屬有誤云云。但經本院函詢法務部○○
    ○○○○○○○○關於聲請人自入所至110年4月1日止家人訪視紀錄
    情形，經該所函覆本院聲請人該期間「於110年3月7日曾有
    家人訪視紀錄，應修改『有無繼續施用毒品傾向評估標準紀
    錄表』社會穩定度之『2-2項』分數為零分，惟社會穩定度之『2
    -1項』-家人有藥物濫用，仍達上限，故總分及有無繼續施用
    毒品傾向評估結果未受影響」等語，有該所110年8月11日北
    女所衛字第11061004010號函及所附有無繼續施用毒品傾向
    評估標準紀錄表在卷可憑（見本院卷第55至57頁）；可見聲
    請人原在該「家庭」項分數上限為5分而採計為5分，縱認聲
    請人此部分主張可採，經扣除5分後，然依前述「社會穩定
    度之『2-1項』-家人藥物濫用」項中，仍達上限之5分；其綜
    合評估總分合計仍為61分，依舊符合「有繼續施用毒品傾向
    」之評定標準，當無疑慮。從而，聲請人上開主張，顯不足
    以動搖原確定裁定認定之事實，無從採為有利於聲請人之認
    定。
四、綜上所述，原確定裁定以聲請人有繼續施用毒品之傾向，原
    審法院依聲請裁定令聲請人入戒治處所強制戒治，其期間為
    6個月以上，至無繼續強制戒治之必要為止，但最長不得逾1
    年，並無不合，而駁回聲請人之抗告，經核均無不合；聲請
    人執原確定裁定所據有無繼續施用毒品傾向評估之計算顯屬
    有誤，本件有毒品危害防制條例第20條之1第1項第5款規定
    重新審理情形，摘原確定裁定不當，聲請人之聲請顯不符合
    法定程式且無理由，應予駁回。
據上論斷，應依毒品危害防制條例第20條之1第4項前段，裁定如
主文。　　　
中　　華　　民　　國　　110 　年　　8 　　月　　25　　日
                  刑事第十一庭  審判長法　官  周煙平
                                      法　官  吳炳桂
                                      法　官  陳俞伶
以上正本證明與原本無異。
不得抗告。
                                      書記官  朱家麒
中　　華　　民　　國　　110 　年　　8 　　月　　25　　日